臺灣桃園地方法院民事判決
111年度訴字第304號
原      告  游千力

被      告  林沛沂
上列當事人間請求損害賠償事件，經本院刑事庭以110年度附民
字第348號裁定移送前來，本院於民國111年5月13日言詞辯論終
結，判決如下：
    主      文
一、被告應給付原告新臺幣10萬元，及自民國110年7月3日起至
    清償日止，按年息5%計算之利息。
二、原告其餘之訴駁回。
三、訴訟費用由被告負擔10%，餘由原告負擔。
四、本判決第一項得假執行。
五、原告其餘假執行之聲請駁回。     
    事實及理由
一、原告主張：被告因認原告與其男友甲交往過密，心生不滿，
    而思報復，明知原告並無施用及販賣毒品之情事，竟意圖使
    原告受刑事處分，基於誣告之犯意，接續於民國108年2月16
    日、108年2月17日，在其住處桃園市桃園區大有路「○期」
    社區內，連結網際網路後，以匿稱發送如附表1、2所示內容
    之電子郵件至有偵查刑事犯罪職權之內政部警政署刑事警察
    局檢舉信箱，指稱原告涉犯施用、販賣毒品等罪嫌，請求依
    法究辦，經內政部警政署函轉桃園市政府警察局，將原告列
    為犯罪嫌疑人並進行刑事調查程序，使原告有受刑事處罰之
    虞。嗣警方查無原告涉犯實據，原告驚覺有異，始查悉上情
    而提出誣告告訴。被告前開行為經臺灣桃園地方檢察署以10
    9年度偵字第31800號對被告提起公訴，再經本院以110年度
    訴字第1000號刑事判決被告犯誣告罪，處有期徒刑4月。原
    告因被告前開行為，名譽遭受極大損害，精神上受有相當痛
    苦，爰依侵權行為之規定，提起本件訴訟等語。並聲明：㈠
    被告應給付原告新臺幣（下同）100萬元，及自起訴狀繕本
    送達翌日起至清償日止，按年息5%計算之利息。㈡願供擔保
    ，請准宣告假執行。
二、被告則以：其有意向原告道歉，刑案一審判處4月過重，上
    訴審改判3個月等語置辯，並聲明：原告之訴駁回。
三、得心證之理由：
　㈠被告應負侵權行為損害賠償責任。
  　⒈按因故意或過失不法侵害他人之權利者，負損害賠償責任
      ；不法侵害他人之身體、健康、名譽、自由、信用、隱私
      、貞操，或不法侵害其他人格法益而情節重大者，被害人
      雖非財產上之損害，亦得請求賠償相當之金額。其名譽被
      侵害者，並得請求回復名譽之適當處分；民法第184條第1
      項前段、第195條第1項定有明文。次按，行為人故意虛構
      事實，向司法機關為犯罪之訴追，致他人名譽、信用受有
      損害者，係利用司法機關有追訴犯罪之職權，以侵害他人
      權利，自屬侵權行為（最高法院87年度台上字第2502號民
      事判決意旨參照）。
  　⒉原告主張被告以附表所示內容向內政部警政署刑事警察局
      檢舉信箱而誣告原告乙情，業經本院以110年度訴字第100
      0號刑事判決被告犯誣告罪，處有期徒刑4月，嗣經臺灣高
      等法院於111年5月5日以111年度上訴字第798號刑事判決
      撤銷改判被告犯誣告罪，處有期徒刑3月在案（下合稱系
      爭刑案），有系爭刑案決附卷可稽（訴字卷第7至14頁、
      第31至36頁），並經本院依職權調閱系爭刑案卷宗確認無
      訛，被告亦未爭執系爭刑案認定之事實，堪信原告主張為
      真實。被告對原告之誣告行為乃係指稱原告涉犯施用、販
      賣毒品罪，致原告一度成為刑事上之犯罪嫌疑人，對於原
      告於社會上之評價，顯然有所影響。從而，原告主張被告
      之誣告行為，侵害原告之名譽，使原告精神上受有相當痛
      苦，故請求被告賠償精神慰撫金，自屬有據。
　㈡原告得向被告請求之精神慰撫金為10萬元。
　  ⒈按精神慰藉金之多寡，應斟酌雙方之身分、地位、資力與
      加害之程度及其他各種情形核定相當之數額；其金額是否
      相當，自應依實際加害情形與被害人所受之痛苦及雙方之
      身分、地位、經濟狀況等關係決定之（最高法院51年台上
      字第223號民事判決意旨參照）。
  　⒉原告自承為國小畢業、目前從事粗工，如有工作日薪約1,2
      00元，109年有所得，名下有房屋1筆、土地1筆、汽車1輛
      ，財產總額為61萬餘元；被告自陳其高職畢業，從事房仲
      業，無底薪，已有6個月無收入，109年有所得，名下有房
      屋1筆、土地1筆、汽車1輛，財產總額為155萬餘元等情，
      有本院言詞辯論筆錄及兩造稅務電子閘門財產所得調件明
      細表在卷可稽（訴字卷第28頁及個資卷）。本院審酌上情
      及被告侵害行為之手段為故意、為2次誣告行為、於系爭
      刑案一審否認犯行且態度不佳，造成原告名譽受損且精神
      上受有痛苦等一切情狀，認為原告請求被告給付精神慰撫
      金，應以10萬元為適當，逾此範圍，為無理由。
四、末按給付無確定期限者，債務人於債權人得請求給付時，經
    其催告而未為給付，自受催告時起，負遲延責任。其經債權
    人起訴而送達訴狀，或依督促程序送達支付命令，或為其他
    相類之行為者，與催告有同一之效力。又遲延之債務，以支
    付金錢為標的者，債權人得請求依法定利率計算之遲延利息
    ；而應付利息之債務，其利率未經約定，亦無法律可據者，
    週年利率為5%，民法第229條第2項、第233條第1項前段、第
    203條分別定有明文。本件原告請求被告給付精神慰撫金，
    未定給付期限、以支付金錢為標的，又未約定利息，則被告
    自受催告時起，負遲延責任，是原告就上述得請求之金額，
    併請求自起訴狀繕本送達被告之翌日即110年7月3日起（於1
    10年7月2日送達，審附民字卷第17頁）至清償日止，按年息
    5%計算之利息，亦屬有據。
五、綜上所述，原告依侵權行為之規定，請求被告給付如主文第
    1項所示，為有理由，應予准許；逾此範圍，為無理由，應
    予駁回。
六、本判決所命被告給付之金額未逾50萬元，應依民事訴訟法第
    389條第1項第5款之規定，依職權宣告假執行。至原告敗訴
    之部分，其假執行之聲請即失所依據，應併予駁回。 
七、本件事證已臻明確，兩造其餘攻擊防禦方法及舉證，核與判
    決結果無影響，爰不予一一論述，併此敘明。
八、本件為附帶民事訴訟免徵裁判費，依法不需徵收裁判費，且
    迄至言詞辯論終結前，兩造亦未見支出訴訟費用，惟本院仍
    依民事訴訟法第79條諭知訴訟費用之負擔，以備將來如有訴
    訟費用發生時，得以計其數額。
中　　華　　民　　國　 111　　年　　 5　　月　　31　　日
                  民事第三庭  法  官  吳佩玲
附表
編號 誣告時間及方式 誣告內容 1 108年2月16日凌晨0時41分，內政部警政署刑事警察局檢舉信箱 姓名：路人掃毒 住址：桃園市○○區○○路000號「○○小吃」游千力 檢舉類別：煙毒案件 檢舉對象：游千力 主題：吸食毒品及販售 內容： 姓名：游千力 ○性，身分證：Z000000000，本身吸食毒品及販售給朋友甲 其身分證Z000000000， 毒品來源：○○區○○街○○號「○○宮」宮主之兒子。 建議巡邏各處宮廟該處聚集許多不良份子。 2 108年2月17日凌晨2時11分，內政部警政署刑事警察局檢舉信箱 姓名：掃毒者 檢舉類別：煙毒案件 檢舉對象：游千力、○○ 主題：吸毒販毒 內容：游千力/52-11-25，身分證：Z000000000，手機：0000000000、0000000000。地址桃園○○區○○路○○號。 ○○/66-3-29、身分證：Z000000000，手機：0000000000。地址桃園○○區○○路1段○○號。 

以上正本係照原本作成。
如對本判決上訴，須於判決送達後20日內向本院提出上訴狀。如
委任律師提起上訴者，應一併繳納上訴審裁判費。
中　　華　　民　　國　　111 　年　　5 　　月　　31　　日
                              書記官　龍明珠